【裁判字號】    99,台非,103
【裁判日期】    990408
【裁判案由】    詐欺
【裁判全文】
最高法院刑事判決              九十九年度台非字第一０三號
上  訴  人  最高法院檢察署檢察總長
被      告  甲○○
上列上訴人因被告詐欺案件，對於台灣高雄地方法院中華民國九
十八年一月十三日第一審確定簡易判決（九十七年度審簡字第二
七五五號，聲請簡易判決處刑案號：台灣高雄地方法院檢察署九
十七年度偵字第五五三號），認為部分違背法令，提起非常上訴
，本院判決如下：
    主  文
原判決關於甲○○部分撤銷。
甲○○免訴。
    理  由
非常上訴理由稱：「按判決不適用法則或適用不當者，為違背法
令，刑事訴訟法第三百七十八條定有明文。次按案件曾經判決確
定者，應諭知免訴之判決，刑事訴訟法第三百零二條第一款定有
明文。經查，被告甲○○所犯詐欺案件，經台灣高雄地方法院於
民國九十六年十二月二十七日以九十六年度易字第三一六一號判
處拘役五十日，於九十七年二月十三日確定，並已於九十七年八
月五日易科罰金執行完畢，有判決正本乙份在卷（九十九年度執
聲非字第六號卷）及台灣台南地方法院檢察署九十七年九月三日
南檢瑞戊97執助891字第67603號函影本乙份可稽。惟該同一案件
，復經同法院於九十八年一月十三日以九十七年度審簡字第二七
五五號判處有期徒刑五月，並已於九十八年二月十一日確定。上
開二案件，被告及犯罪事實均相同，屬事實同一之案件，原審法
院依法應為免訴判決，然因未注意被告變更身分證字號致前科資
料有所缺漏之情形，而為重複判決，顯係違背法令。案經確定，
且不利於被告，爰依刑事訴訟法第四百四十一條、第四百四十三
條提起非常上訴，以資糾正」等語。
本院按：案件曾經判決確定者，應諭知免訴之判決，刑事訴訟法
第三百零二條第一款定有明文。經查本件被告甲○○於九十六年
六月上旬，在不詳地點，基於幫助他人犯詐欺取財罪之不確定故
意，將其向台灣郵政股份有限公司高雄博愛郵局申設之000-0000
0000000000號帳戶存摺、印章、提款卡、密碼及身分證，提供予
真實姓名均不詳之成年男子所組之詐騙集團使用；嗣於同年月十
三日下午，由該集團成員撥打電話予王俊龍，施以詐術，使王俊
龍陷於錯誤而依照指示匯款新台幣（下同）七十八萬元至被告上
開帳戶內。前經台灣高雄地方法院檢察署（下稱高雄地檢署）檢
察官聲請以簡易判決處刑（九十六年度偵字第二０六六九號），
由台灣高雄地方法院（下稱高雄地院）改依通常程序審理後，於
九十六年十二月二十七日以九十六年度易字第三一六一號刑事判
決論被告以幫助詐欺取財罪，量處拘役五十日（如易科罰金，以
一千元折算一日）確定在案（下稱前案）。嗣高雄地檢署檢察官
於九十七年五月二十八日，復以被告有上開犯罪事實，聲請以簡
易判決處刑（九十七年度偵字第五五三號）；經高雄地院於九十
八年一月十三日以九十七年度審簡字第二七五五號刑事簡易判決
論被告以幫助詐欺取財罪，量處有期徒刑五月（如易科罰金，以
一千元折算一日）確定（下稱本案）。此有前案與本案之偵查卷
、刑事簡易案件、刑事案件及執行等相關卷宗可按。查被告所犯
前案與本案之犯罪事實完全相同，係屬同一案件。乃高雄地院於
九十八年一月十三日為本案之刑事簡易判決時，疏未察覺前案已
判決確定，本案應依首揭規定為免訴之判決，始為適法；竟復對
被告為有罪之科刑判決，自有適用法則不當之違背法令。本案業
經確定，且於被告不利，非常上訴意旨執以指摘，洵有理由，應
由本院將原判決關於被告部分撤銷，另行判決諭知被告免訴，以
資救濟。
據上論結，應依刑事訴訟法第四百四十七條第一項第一款、第三
百零二條第一款，判決如主文。
中    華    民    國  九十九  年    四    月    八    日
                      最高法院刑事第七庭
                          審判長法官  林  永  茂
                                法官  蘇  振  堂
                                法官  蕭  仰  歸
                                法官  林  立  華
                                法官  劉  介  民
本件正本證明與原本無異
                                      書  記  官
中    華    民    國  九十九  年    四    月   十二   日
                                                      V

司法院資訊處製作；財團法人民間司法改革基金會備份。
